臺灣新竹地方法院交通事件裁定　　　　　　　　　　九十三年度交聲字第一八五號
　　移送機關　交通部公路總局新竹區監理所
　　受處分人
　　即異議人　甲○○
右列異議人對於交通部公路總局新竹區監理所九十三年八月三十日竹監營字第裁五０
─Ｅ00000000號裁決處分，聲明異議，本院裁定如左：
    主    文
原處分撤銷。
甲○○不罰。
    理    由
一、原處分機關交通部公路總局新竹區監理所（下稱新竹區監理所）裁決理由略以：
    聲明異議人即受處分人甲○○於民國九十三年四月二日下午二時四十五分許，駕
    駛其所有之車牌號碼ＢＸＢ─一七八號重型機車行經新竹市○○路○段五八二號
    前，為新竹市警察局第三分局香山派出所以：一、駕駛人騎乘機車未戴安全帽；
    二、經警方攔檢未停逃逸之違規事實，於九十三年四月二日以竹市警交字第Ｅ0
    0000000號舉發違反道路交通管理事件通知單（下稱舉發通知單）逕行製
    單舉發，嗣異議人不服舉發事實，向新竹區監理所提出申訴，經新竹區監理所函
    請原舉發單位查復違規事實明確，仍認異議人有前開違規行為，新竹區監理所乃
    於九十三年八月三十日依據道路交通管理處罰條例第三十一條第六項、第六十條
    第一項、第六十三條第一項第一款之規定裁處異議人新臺幣六千五百元罰鍰，並
    記違規點數一點。
二、按機器腳踏車駕駛人未依規定戴安全帽者，處駕駛人新臺幣五百元罰鍰；汽車駕
    駛人，駕駛汽車有違反本條例之行為，經交通勤務警察或依法令執行交通稽查任
    務人員制止時，不聽制止或拒絕停車接受稽查而逃逸者，除按各該條規定處罰外
    ，處新臺幣三千元以上六千元以下罰鍰；汽車駕駛人有左列各款所列條款之一者
    ，除依原條款處罰鍰外，並予記點：一、有第三十三條、第三十八條第一項、第
    四十條第一項、第四十五條、第四十七條第一款至第四款、第四十八條、第四十
    九條或第六十條第一項、第二項第一款至第三款情形之一者，各記違規點數一點
    ，道路交通管理處罰條例第三十一條第六項、第六十條第一項、第六十三條第一
    項第一款分別定有明文。
三、受處分人即異議人聲明異議意旨略以：(一)異議人甲○○今年已六十五歲，騎機車
    不可能如青壯年騎車如此之快，且能快到讓執勤員警無法攔不停止；(二)舉發通知
    單所載違規地點新竹市○○路○段五八二號前，異議人世居尖石鄉山區，研判到
    該違規地點應有四十至五十公里之遠，異議人不熟悉又無親友住於該區，不可能
    花上數小時前往該處，再則異議人對新竹市區路○○○○路途又如此遙遠，以異
    議人今日年紀騎如此遠也怕發生危險；(三)而異議人自尖石郵局退休後，每日均利
    用異議人所有車牌號碼ＢＸＢ─一七八號重型機車協助尖石郵局發送山區郵件物
    品，因異議人每日均需利用所有之車牌號碼ＢＸＢ─一七八號重型機車來送郵件
    ，更不可能將異議人所有之車牌號碼ＢＸＢ─一七八號重型機車借給他人使用；
    (四)異議人目前為尖石鄉嘉樂村二鄰鄰長，是日（九十三年四月二日）異議人正在
    籌備九十三年度尖石鄉客家桐花祭活動，與會時是日下午二時在尖石鄉公所二樓
    ，結束後即返回尖石郵局協助信件處理工作，異議人遭逕告發違規時間為九十三
    年四月二日下午二時四十五分，該時段正是異議人參與尖石鄉公所開會及上班時
    間，都未離開尖石鄉，怎有能力在距離四十公里外騎機車違規不停？故異議人不
    服乃向相關單位影印該日「尖石鄉公所桐花祭活動簽到表」及「尖石郵局簽到表
    」以玆證明。(五)綜右，新竹市警察局第三分局警員僅以目視未能提出相片即逕行
    舉發違規，異議人實有不服，因攔檢不停車速必定很快，是否員警看錯、記錯車
    號或如報載之ＡＢ車牌而未查證即任意逕行舉發違規處分，爭議頗鉅，異議人難
    以心服，爰依法聲明異議等語。
四、經查：
  (一)、本件異議人即受處分人甲○○違反道路交通管理事件之違規事由，固有新竹市
      警察局九十三年四月二日竹市警交字第Ｅ00000000號舉發通知單、新
      竹市警察局第三分局九十三年六月二日竹市警三分交字第０九三００二一一三
      一號函、新竹區監理所九十三年八月三十日竹監營字第裁五０─Ｅ00000
      000號裁決書影本各一紙在卷可稽。
　(二)、惟按行政官署對於人民有所處罰必須確實證明其違法之事實，倘所提出之證據
      自相矛盾不能確實證明違法事實之存在其處罰即不能認為合法，行政法院三十
      二年判字第十六號判例意旨參照，而交通警員掣單舉發違反道路交通管理處罰
      條例所列之違規事實，本質上為行政處分，是其舉證責任之分配揆諸前揭判例
      意旨，即應先由原舉發機關對其作成處分係符合法定要件之事實，負舉證之責
      ，如原舉發機關之舉證成立，始由異議人就法定例外要件事實之存在加以證明
      ，俾否定原處分之合法性。而就逕行舉發事件，依道路交通管理處罰條例第七
      條之二第一項、第二項、違反道路交通管理事件統一裁罰標準及處理細則第二
      十四條規定，汽車駕駛人有不服指揮稽查而逃逸之情形，當場不能或不宜攔截
      製單舉發者，應記明車輛牌照號碼、車型等可資辯明之資料，查明汽車所有人
      姓名或名稱、住址後，對「汽車所有人」逕行舉發製單處罰之。而逕行舉發違
      反道路交通管理事件，經汽車所有人依通知單之應到案日期前到案，並告知違
      規駕駛人姓名、
      到案依法處理；逾應到案日期，處罰機關應依本條例第八十五條第三項規定處
      罰該汽車所有人。是原舉發機關就本件逕行舉發之交通違規事實所負之舉證責
      任為：(1)須證明該違規行為人是為異議人，或(2)如無法證明該違規行為人是為
      異議人，則需證明該違規車輛是異議人所有，始得據為處罰異議人之依據，蓋
      依前揭之道路交通管理處罰條例及違反道路交通管理事件統一裁罰標準及處理
      細則之規定，只要確定違規車輛，即得先以汽車所有人為製單舉發處罰之對象
      ，如汽車所有人非當時違規之人，則其需證明係另有他人駕駛其所有汽車違規
      ，始得不受處罰，是原舉發機關縱無法證明當時違規駕駛之行為人是為異議人
      ，但其得藉由證明確係汽車所有人之汽車違規而對異議人加以處罰，否則，即
      不得加以處罰。
  (三)、經查，證人解建雄（即於九十三年四月二日在異議人之違規時、地執行交通疏
      導勤務而逕行舉發異議人之違規事實之新竹市警察局第三分局香山派出所員警
      ）於九十三年十月十八日本院訊問時到庭證稱：當日騎乘機車之人係一位年輕
      人等語，而異議人係六十四歲之老年人，堪認當日該交通違規之行為人非異議
      人；又異議人平日活動皆倚賴該機車，而證人張金盛即竹東郵局局長於本院訊
      問時證述：舉發時日下午三時十幾分許，有見異議人於尖石郵局內處理郵件等
      語在卷，此亦有尖石郵局簽到簿影本附卷足憑；另尖石郵局所在之尖石鄉距本
      件違規地點新竹市○○路○段之距離，有四十餘公里，如係駕駛汽車需費時五
      十分鐘等情，據異議人陳明在卷，則異議人實難於當日下午二時四十五分許為
      本件違規行為後，下午三時十幾分即返回尖石郵局處理郵件，況異議人於當日
      下午二時至三時間，在尖石鄉公所參加尖石鄉公所桐花祭活動之開會，亦有該
      日開會之簽到簿影本在卷可稽。
  (四)、綜上，原舉發警員解建雄之舉發既有前揭瑕疵可指，亦無其他證據證明當日該
      違規行為確係異議人所為，或該違規車輛確為異議人所有，原處分機關率爾認
      受處分人有右開違規行為，即有可議，應認為本件異議為有理由，原處分應予
      以撤銷，另諭知聲明異議人不罰之處分。
五、依道路交通案件處理辦法第二十條前段，裁定如主文。
中　　　華　　　民　　　國　　九十三　　年　　　十　　　月　　二十八　　日
                                  臺灣新竹地方法院交通法庭
                                      法  官  林  秋  宜
右正本證明與原本無異。
如不服本裁定，應於裁定送達後五日內向本院提出抗告狀。
                                      書記官  鄭  明  枝
中　　　華　　　民　　　國　　九十三　　年　　　十　　　月　　二十八　　日
